【裁判字號】    98,小上,3
【裁判日期】    980224
【裁判案由】    侵權行為損害賠償
【裁判全文】
臺灣宜蘭地方法院民事裁定               98年度小上字第3號
上  訴  人  甲○○
被上訴  人  國泰世紀產物保險股份有限公司
法定代理人  乙○○
上列當事人間侵權行為損害賠償事件，上訴人對於中華民國97年
12月26日本院羅東簡易庭97年度羅小字第572 號第一審判決提起
上訴，本院裁定如下：
    主    文
上訴駁回。
第二審訴訟費用新臺幣壹仟伍佰元由上訴人負擔。
    理    由
一、按對於小額程序之第一審裁判之上訴，非以其違背法令為理
    由，不得為之；上訴狀應記載上訴理由，並表明原判決所違
    背之法令及其具體內容、依訴訟資料可認原判決有違背法令
    之具體事實，民事訴訟法第436條之24第2項、第436 條之25
    分別定有明文。又依同法第436條之32準用同法第468條及第
    469條第1 款至第5款規定，判決不適用法規或適用不當者，
    為違背法令；判決有同法第469條第1款至第5 款所列情形之
    一者，為當然違背法令。是當事人提起上訴，如依事訴訟法
    第436條之32準用同法第468條規定，以小額程序判決有不適
    用法規或適用法規不當為理由時，其上訴狀或理由書應有具
    體之指摘，並揭示該法規之條項或其內容。若係成文法以外
    之法則，應揭示該法則之旨趣；倘為司法院解釋或本院之判
    例，則應揭示該判解之字號或其內容；如依同法第436條之3
    2準用同法第469條第1款至第5款所列情形之一為理由時，其
    上訴狀或理由書，應揭示合於各該條款之事實。上訴狀或理
    由書如未依此項方法表明，或其所表明者，顯與上開法條規
    定之情形不相合時，即難認為已對小額程序第一審判決之違
    背法令有具體之指摘，其上訴自難認為合法。
二、本件上訴人對於適用小額程序之第一審判決提起上訴，其上
    訴理由略為：「一、本系爭車禍始末乃係上訴人駕駛自小客
    車，沿宜蘭縣冬山鄉○○路與冬山路丁字路口右轉冬山路時
    ，因閃避對向來車，避無可避而撞上案外人李連松車輛，復
    由該車追撞被上訴人承保訴外人李美娥所有車號3611－KN自
    小客車。由於該兩部車一前一後緊停放該路口，冬山鄉○○
    路178 號前轉角處，漆有紅線位置上，由於上述兩車違規停
    放，上訴人當時隨做緊急處理，但毫無閃躲對向來車空間，
    致生車禍。二、判決書云該丁字路口並無劃設禁止停車之紅
    、黃線標線，顯然錯誤，且李連松所有車輛及系爭車輛，停
    放路面邊緣之白線內等語，顯與事實不符，應依法究責該兩
    車違規停放侵犯路權的責任歸屬。三、被上訴人未善盡告知
    之責，事發當時上訴人即欲修復系爭車輛使其回復原狀，期
    能和解，息事寧人，遭訴外人系爭車主拒絕，爾後即未接獲
    任何聯繫訊息，被上訴人更蓄意將送達地址書寫錯誤，使上
    訴人無法在第一時間取得聯絡，是被上訴人之逕為修復，有
    違民法第213條第1項規定。四、上訴人當時車行緩慢，先撞
    上李連松車輛，車損輕微（雙方各負其有責修車費兩人合計
    新台幣 (下同)6,800元），爾後才由該車追撞系爭車輛，其
    擦撞力道當更為減弱，其受損程度相對則更為輕微。綜上，
    被上訴人與李美娥間存有保險營利的商業行為，其所提出的
    修車費高達20,280元，而事前都未告知上訴人，亦未經上訴
    人同意的修車廠，該修車應屬不當行為，且其不當停車亦有
    欠當之處，理應負責」等語。惟查：
(一)上訴人前揭有關原審判決認肇事路口並無劃設禁止停車之紅
    、黃標線且被上訴人承保車輛於事發時停放路面邊緣之白線
    內等節，係屬錯誤認定之指摘云云，固據其提出照片乙幀為
    佐。然查，上訴人前揭指摘，並未具體指出原審判決有何違
    背法規之條項、內容，或成文法以外之法則之旨趣，亦未指
    出依訴訟資料有何判決違背法令之具體事實，已難謂其已合
    法表明上訴理由。況就前開爭議，被上訴人於原審主張「現
    場沒有劃紅線，而且已經靠在最右邊」，而上訴人於言詞辯
    論期日到場聽聞，並自承：「那邊是市場，因為在修路，沒
    有劃紅線」等語綦詳（詳原審卷第42頁），亦即就系爭事故
    現場並未劃有紅線乙節已為自認，是原審本其自認而為系爭
    車輛未停放紅線之認定，亦難認屬違法。再者，「當事人於
    第二審程序不得提出新攻擊或防禦方法。但因原法院違背法
    令致未能提出者，不在此限。」民事訴訟法第436 條之28定
    有明文。是上訴人於上訴後，固提出照片乙幀，欲證明事發
    現場應劃有紅線，然此乃係主張系爭承保車輛之車主就事故
    發生「與有過失」之抗辯，核屬提出新的攻擊或防禦方法，
    於法亦難准許。
(二)至上訴人前揭有關被上訴人承保車輛之逕為修復，認有違民
    法第213條第1項規定部分之指摘，就此原審於判決理由中業
    以「物被毀損時，被害人除得請求賠償其物因毀損所減少之
    價額，而所謂其物因毀損所減少之價額，非不得以修復費用
    為估定之標準外，並不排除民法第213條至第215條之適用，
    亦即被害人得選擇依民法第213條第1項請求加害人回復該物
    損害發生前之原狀，於定相當期限催告後，逾期不為回復或
    不能回復原狀或回復原狀顯有困難時，改請求以金錢賠償其
    損害；或選擇依民法第213條第3項，請求加害人支付回復原
    狀所必要之費用，以代回復原狀。又按被保險人因保險人應
    負保險責任之損失發生，而對於第三人有損失賠償請求權者
    ，保險人得於給付賠償金額後，代位行使被保險人對於第三
    人之請求權。但其所請求之數額，以不逾賠償金額為限」等
    文字，詳為交代被上訴人得逕為請求修復費用之論理，上訴
    人如認原審就此所為之認定，有何不適用法規或適用法規不
    當為理由時違法之處，自應揭示該法規之條項或其內容。若
    係成文法以外之法則，應揭示該法則之旨趣；倘為司法院解
    釋或本院之判例，則應揭示該判解之字號或其內容；如依同
    法第436條之32準用同法第469條第1款至第5款所列情形之一
    為理由時，其上訴狀或理由書，亦應揭示合於各該條款之事
    實。然本件上訴狀並未為如上之具體指摘，僅空言被上訴人
    承保之車輛為修繕前，應先經催告，否則不得自行為修繕云
    云，自難謂其已合法表明上訴理由。
(三)另上訴人前揭有關被上訴人承保車輛之修復費用過高部分之
    指摘，僅以「當時車行緩慢，先撞上李連松車輛，車損輕微
    （雙方各負其有責修車費兩人合計6,800元 ），爾後才由該
    車追撞系爭車輛，其擦撞力道當更為減弱，其受損程度相對
    則更為輕微」為據，並未具體指出原審判決有何違背法規之
    條項、內容，或成文法以外之法則之旨趣，亦未指出依訴訟
    資料有何判決違背法令之具體事實，同樣難謂就此節，已合
    法表明上訴理由。
三、從而，綜上所述，本件上訴人非以首揭違背法令為由提起上
    訴，其上訴難謂屬合法，而應予裁定駁回。
四、依民事訴訟法第436條之32第2項、第444條第1項、第95條、
    第78條，裁定如主文。
中    華    民    國    98    年     2    月    24    日
                  臺灣宜蘭地方法院民事庭
                      審判長法官 楊麗秋
                      法      官 張軒豪
                      法      官 林翠華
正本係照原本作成
本裁定不得抗告
中    華    民    國    98    年    2     月    24    日
                      書  記  官 林秀麗


司法院資訊處製作；財團法人民間司法改革基金會備份。
